【裁判字號】    97,上重訴,50
【裁判日期】    980114
【裁判案由】    違反毒品危害防制條例
【裁判全文】
臺灣高等法院臺中分院刑事判決        97年度上重訴字第50號
上  訴  人
即  被  告  甲○○
指定辯護人  袁烈輝  律師
上列上訴人因違反毒品危害防制條例案件，不服臺灣彰化地方法
院97年度訴字第1952號，中華民國97年10月3 日第一審判決（起
訴案號：臺灣彰化地方法院檢察署97年度偵字第5851號；移送原
審併辦案號：同署97年度偵字第6250號），提起上訴，本院判決
如下：
    主  文
原判決關於販賣第一級毒品部分暨定應執行刑部分，均撤銷。
甲○○犯如附表一所示之罪，均累犯，各處如附表一主文欄所示
之刑。
其他上訴駁回。
甲○○撤銷改判部分與駁回上訴部分，應執行有期徒刑貳拾陸年
，褫奪公權捌年。扣案之ＮＯＫＩＡ牌行動電話壹支（含未扣案
之0000000000號、0000000000號ＳＩＭ卡
各壹張）沒收之，如全部或一部不能沒收時，追徵其價額；販賣
所得新臺幣壹萬肆仟元沒收，如全部或一部不能沒收時，以其財
產抵償之。
    事  實
一、甲○○（綽號「阿能」）曾因違反麻醉藥品管理條例案件，
    經臺灣板橋地方法院以八十一年度易字第一一七四號判決判
    處有期徒刑七月確定（第一案）；因贓物案件，經臺灣彰化
    地方法院以八十二年度易緝字第一六八號判決判處有期徒刑
    五月確定（第二案），上開第一、二案，復經裁定應執行有
    期徒刑十月確定。且因違反麻醉藥品管理條例案件，經臺灣
    彰化地方法院以八十二年度易緝字第一二八號判決判處有期
    徒刑八月確定（第三案）；因違反肅清煙毒條例案件，經臺
    灣臺中地方法院以八十三年度訴緝字第七七號判決判處有期
    徒刑三年四月確定（第四案），上開第三、四案，復經裁定
    應執行有期徒刑三年八月確定。又因竊盜案件，經臺灣彰化
    地方法院以八十三年度易緝字第一號判決判處有期徒刑八月
    確定（第五案）。前揭案件經接續執行後，於民國八十四年
    十月三日假釋出監付保護管束。其於假釋期間，又因違反槍
    砲彈藥刀械管制條例案件，經臺灣彰化地方法院以八十五年
    度易字第一四八九號判決判處有期徒刑六月確定（第六案）
    ；因違反肅清煙毒條例、麻醉藥品管理條例、電信法及槍砲
    彈藥刀械管制條例等案件，經臺灣臺中地方法院以八十六年
    度訴字第二一一五號判決分別判處有期徒刑三年五月、八月
    、三月、十月，合併定應執行刑為有期徒刑四年十月確定（
    第七案）；因違反肅清煙毒條例案件，經臺灣彰化地方法院
    八十五年度訴字第七五六號判決判處有期徒刑二年八月，並
    經本院以八十六年度上訴字第一七四二號判決上訴駁回而確
    定（第八案）。嗣經法院撤銷上開假釋，續入監執行殘刑有
    期徒刑三年二月又二十二日，並與前揭第六、七、八案所處
    之刑接續執行，於九十二年四月二十五日再度假釋出監付保
    護管束。惟其於假釋期間，又因違反槍砲彈藥刀械管制條例
    案件，經臺灣雲林地方法院以九十四年度訴字第二九九號判
    決分別判處有期徒刑一年、八月，合併定應執行刑為有期徒
    刑一年六月確定（第九案）；復因竊盜案件，經臺灣雲林地
    方法院以九十四年度六簡字第三一一號判決判處有期徒刑三
    月確定（第十案），上開第九、十案，並經裁定應執行有期
    徒刑一年九月確定。而上開假釋復經法院撤銷，續入監執行
    殘刑有期徒刑四年六月又十二日，並與第九、十案之有期徒
    刑一年九月接續執行。嗣經臺灣雲林地方法院以九十六年度
    聲減字第六四一號裁定就上開各罪為減刑之裁定，並分別合
    併定應執行刑為有期徒刑二年五月、十月又十五日、一年十
    月、一年十月、八月又十五日，經接續執行，甫於九十六年
    十一 月十五日因殘刑改以易科罰金方式執行完畢出監。
二、詎其仍不知悔改，明知海洛因為毒品危害防制條例第二條第
    二項第一款所定之第一級毒品，不得非法販賣、持有，竟仍
    基於販賣第一級毒品海洛因之犯意，以其所持用門號000
    0000000號、0000000000號行動電話，與
    吳吉揚等人所持用之行動電話連繫交易毒品事宜，雙方談妥
    交易毒品之種類、數量、金額，並約定交易之時間、地點後
    ，以高於進價之價格，而為下列販賣海洛因之行為：
  (一)購毒者吳吉揚部分：
    於九十七年二月中旬某二日（其間隔二、三日），吳吉揚分
    別以門號0000000000號電話與甲○○所使用之門
    號0000000000號電話聯絡，雙方聯繫毒品交易事
    宜後，約定在彰化縣芳苑鄉○○路芳苑中油加油站，由吳吉
    揚各交付購買毒品之代價二千元一次、三千元一次予甲○○
    ，甲○○則交付等值之海洛因予吳吉揚，販賣次數共計二次
    。
  (二)購毒者林武賢部分：
    於九十七年四月底、五月初間，甲○○偕同不知情之女友林
    嬿倫，借住在林武賢位於彰化縣芳苑鄉○街村○○路十五號
    住處，林武賢因得知甲○○持有第一級毒品海洛因欲販售他
    人圖利，即於同年五月初某日，在其住處，由林武賢交付購
    買毒品之代價一千元，甲○○則交付等值之海洛因予林武賢
    ；另於同年五月三十日，林武賢以其所持用之000000
    0000號電話與甲○○所持用之0000000000號
    電話聯絡，雙方聯繫毒品交易事宜後，約定在甲○○位於彰
    化縣芳苑鄉○○路○○段七一六號之住處，由林武賢交付購
    買毒品之代價一千元，甲○○則交付等值之海洛因予林武賢
    。甲○○販賣海洛因予林武賢共計二次。
三、又其明知甲基安非他命係毒品危害防制條例第二條第二項第
    二款所定之第二級毒品，不得非法販賣、持有，竟仍基於販
    賣第二級毒品甲基安非他命之犯意，以其所持用門號000
    0000000號行動電話，與薛登揚等人所持用之行動電
    話連繫交易毒品事宜，雙方談妥交易毒品之種類、數量、金
    額，並約定交易之時間、地點後，以高於進價之價格，而為
    下列販賣甲基安非他命之行為：
  (一)購毒者薛登揚部分：
    緣甲○○偕同不知情之女友林嬿倫，於九十七年四月底、五
    月初，借住在上述林武賢位於彰化縣芳苑鄉○街村○○路十
    五號之住處，薛登揚於前述期間至上址尋找友人林武賢時，
    得知甲○○持有第二級毒品甲基安非他命伺機販售，即於九
    十七年四月底、五月初某日，在上址林武賢住處，由薛登揚
    交付購買毒品之代價一千元予甲○○，甲○○則交付等值之
    甲基安非他命予薛登揚，次數共一次。
  (二)購毒者陳志昌（綽號「阿昌」）、謝政佑部分：
    緣甲○○與陳志昌因案在監服刑而熟識，甲○○因知悉陳志
    昌有施用第二級毒品甲基安非他命，而謝政佑與陳志昌係朋
    友，謝政佑亦欲施用第二級毒品甲基安非他命，即於九十七
    年六月一日，由陳志昌出面以其門號0000000000
    號電話，撥打甲○○所持用之門號0000000000號
    電話，陳志昌並偕同謝政佑，前往彰化縣大城鄉西港國小旁
    羊舍附近，由陳志昌、謝政佑各出資一千五百元，合資三千
    元，同時向甲○○購買毒品甲基安非他命一包，而由陳志昌
    、謝政佑交付購買毒品之代價三千元予甲○○，甲○○則交
    付等值之甲基安非他命予陳志昌、謝政佑二人，次數計一次
    。
  (三)購毒者柯堯能部分：
    緣柯堯能為貨車司機，有時往返彰化至宜蘭載運貨物，為載
    運貨物提振精神，乃分別於九十七年五月十五日凌晨零時許
    、同年五月底某日、同年六月二日凌晨零時三十分許，各以
    其持用之門號0000000000號電話與甲○○所持用
    之門號0000000000號電話聯絡，雙方聯繫毒品交
    易事宜後，約定在彰化縣大城鄉○○村○○路附近（即上開
    西港國小旁）一間羊舍旁，由柯堯能各交付購買毒品之代價
    一千元，甲○○則交付等值之甲基安非他命予柯堯能，甲○
    ○先後販賣第二級毒品甲基安非他命予柯堯能共計三次。
四、嗣經彰化縣警察局芳苑分局據報後，報請臺灣彰化地方法院
    檢察署檢察官指揮偵辦，經警長期監控，及聲請法院核准就
    甲○○所使用之0000000000號行動電話進行通訊
    監察後，為警於九十七年六月二十一日上午九時四十許，持
    臺灣彰化地方法院核發之搜索票，至甲○○位於彰化縣芳苑
    鄉○○村○○路○○段七一六號住處執行搜索，並扣得甲○
    ○所有之NOKIA牌行動電話1支（供置入上述販毒使用之門號
    0000000000號、0000000000號SIM卡
    使用），始循線查悉上情。
五、案經彰化縣警察局芳苑分局報請臺灣彰化地方法院檢察署檢
    察官偵查起訴。
    理  由
壹、證據能力部分
一、按被告以外之人於審判外之言詞或書面陳述，除法律有規定
    者外，不得作為證據；惟被告以外之人於偵查中向檢察官所
    為陳述，除顯有不可信之情況者外，得為證據，刑事訴訟法
    第一百五十九條第一項、一百五十九條之一第二項定有明文
    。蓋因檢察官與法官同為司法官署，且檢察官代表國家偵查
    犯罪，依法有訊問被告、證人及鑑定人之權力，且須對被告
    有利、不利之情形均應注意，況徵諸實務運作，檢察官實施
    刑事偵查程序，亦能恪遵法定程序之要求，不致有違法取證
    情事且可信度極高，是被告以外之人前於偵查中已具結而為
    證述，除反對該項供述得具有證據能力之一方，已釋明「顯
    有不可信之情況」之理由外，不宜以該證人未能於審判中接
    受他造之反對詰問為由，即遽指該證人於偵查中之陳述不具
    證據能力，方符前揭法條之立法意旨。查本案證人吳吉揚、
    薛登揚、林武賢、陳志昌、謝政佑及柯堯能等人於檢察官偵
    查中所為之陳述，均經具結，被告及辯護人均未提及檢察官
    在偵查時，有任何不法取供之情形，客觀上並無顯不可信之
    情況，是前揭證人於偵查中之證言自具有證據能力。
二、再按被告以外之人於檢察事務官、司法警察官或司法警察調
    查中所為之陳述，與審判中不符時，其先前之陳述具有較可
    信之特別情況，且為證明犯罪事實存否所必要者，得為證據
    ，刑事訴訟法第一百五十九條之二亦定有明文。
  (一)所謂「前後陳述不符」之要件，應就前後階段之陳述進行整
    體判斷，以決定其間是否具有實質性差異，惟無須針對全部
    陳述作比較，陳述之一部分有不符，亦屬之。而所謂「具有
    較可信之特別情況」之情形，亦應就前後陳述時之各種外部
    情況進行比較，以資決定何者外部情況具有可信性。若陳述
    係在特別可信之情況下所為，則虛偽陳述之危險性即不高，
    雖係審判外陳述，或未經被告為反對詰問、對質，仍得承認
    其有證據能力。所稱「外部情況」之認定，例示如下：
    1.時間之間隔：陳述人先前陳述是在記憶猶新的情況下直接
      作成，一般與事實較相近，事後即可能因記憶減弱或變化
      ，致有不清晰或陳述不符之現象發生。
    2.有意識的迴避：由於先前陳述時被告未在場，是陳述人直
      接面對詢問警員所為陳述較為坦然；事後可能因陳述人對
      被告有所顧忌或同情，因而在被告面前較不願陳述不利被
      告之事實。
    3.受外力干擾：陳述人單獨面對檢察事務官或司法警察（官
      ）所為之陳述，程度上較少會受到來自被告方面強暴、脅
      迫、詐欺、利誘或收買等外力之影響，其陳述較趨於真實
      。若被告在庭或有其他成員參與旁聽時，陳述人可能會本
      能的作出迴避對被告不利之證述，或因不想生事招惹麻煩
      乃虛構事實或進而否認以前之供述而為陳述。
    4.事後串謀：證人對警察描述其所親身經歷之情形，因較無
      時間或動機去編造事實，客觀上亦較難認與被告間有勾串
      情事，其陳述具有較可信性。但事後因特殊關係，雙方可
      能因串謀、請託而統一口徑；或事後情況變化，兩者從原
      先敵對關係變成現在友好關係，抑或業已由中取得利益等
      情形，其陳述即易偏離事實而較不可信。
    5.警詢或檢察事務官偵查時，有無辯護人、代理人或親友在
      場：如有上開親誼之人在場，自可期待證人為自由從容之
      陳述，其證言之可信度自較高。
    6.警詢或檢察事務官所作之偵查筆錄記載是否完整：如上開
      筆錄對於犯罪之構成要件、犯罪態樣、加重減輕事由或起
      訴合法要件等事實或情況，均翔實記載完整，自可推定證
      人之陳述，與事實較為相近，而可信為真實。
 (二)查本件證人吳吉揚、林武賢、薛登揚、陳志昌及柯堯能於警
   詢中及原審審理時之證述，雖有前後陳述不符之情形，本院
   審酌其等於警詢中之證述距案發日較近，當時記憶自較深刻
   ；且較無來自被告或其他成員同庭在場之壓力而出於虛偽不
   實之指證，或事後串謀而故為迴護被告之機會，揆諸上開說
   明，證人吳吉揚、林武賢、薛登揚、陳志昌及柯堯能等人於
   警詢中所為之陳述，客觀上應具有較可信之特別情況，且亦
   為證明犯罪事實存否所必要，依上揭規定，其等於警詢中之
   證言自得為證據，而有證據能力，合先敘明。
三、再按有事實足認被告或犯罪嫌疑人有最輕本刑為三年以上有
    期徒刑之罪嫌，並危害國家安全或社會秩序情節重大，而有
    相當理由可信其通訊內容與本案有關，且不能或難以其他方
    法蒐集或調查證據者，得發通訊監察書。通訊監察書，偵查
    中由檢察官依司法警察機關聲請或依職權以書面記載第11條
    之事項，並明理由、檢附相關文件，聲請該管法院核發，
    審判中由法官依職權核發。又除法律另有規定外，實施刑事
    訴訟程序之公務員因違背法定程序取得之證據，其有無證據
    能力之認定，應審酌人權保障及公共利益之均衡維護。通訊
    保障及監察法第五條第一項第一款、第二項、刑事訴訟法第
    一百五十八條之四分別定有明文。本件被告甲○○所使用之
    0000000000號行動電話之監聽錄音，經臺灣彰化
    地方法院檢察署檢察官聲請臺灣彰化地方法院核准在案，有
    詳載聲監案號、案由、監察電話、對象及譯文人等之臺灣彰
    化地方法院九十七年聲監字第二二九號通訊監察書及譯文紀
    錄等附卷可參，係依法所為之監聽；況審酌電話監聽侵害被
    告權益之種類及輕重、對於被告訴訟上防禦不利益之程度、
    犯罪所生之危害或實害等情形，兼顧人權保障及公共利益之
    均衡維護，堪認本件此部分電話監聽合於比例原則，應具有
    證據能力。
四、本案其餘卷證，公訴人、被告及辯護人均未主張有刑事訴訟
    法第一百五十九條第一項不得為證據之情形，是應認已同意
    作為證據，且經本院審酌後，無取得證據違法、欠缺供述之
    任意性或證據證明力顯然偏低等不適當之情形，認均有證據
    能力，合先敘明。
貳、實體部分：
一、認定犯罪事實所憑之證據及理由
  (一)訊據被告甲○○矢口否認有何販賣第一、二級毒品之犯行，
    辯稱：伊並不熟識證人薛登揚、謝政佑，而伊也無販賣毒品
    予吳吉揚、林武賢、陳志昌及柯堯能，伊曾與林武賢合資購
    買毒品，陳志昌則是向柯堯能的朋友購買毒品，伊不曾販賣
    毒品予這些人云云。辯護人亦為被告辯護稱：本案證人前後
    證述並不一致，且證人均為購毒者，供出毒品來源可獲減刑
    ，渠等證詞真實性仍待其他證據加以補強，本件既缺乏其他
    積極證據可以佐證，自難逕以證人前後不符之證詞認定被告
    有販賣毒品之犯行，應諭知被告無罪之判決；又縱認被告有
    販賣毒品犯行，被告已供出毒品來源，應依毒品危害防制條
    例第十七條規定減輕其刑，且本案交易金額、次數不多，請
    依刑法第五十九條規定酌減其刑等語。
  (二)按證人之陳述有部分前後不符，究竟何者可採，法院本得依
    其自由心證予以斟酌，若其基本事實之陳述與真實性無礙時
    ，仍非不得予以採信，非謂一有不符，即認其全部均為不可
    採納。海洛因、甲基安非他命既係毒品，無論持有、施用、
    販賣，均屬違法，為治安機關所嚴查，乃眾所週知，是毒品
    交易通常係於隱密下進行，於通訊中亦鮮有明白直接以「毒
    品」、「海洛因」或「安非他命」等名稱或相近之用語稱之
    ，幾均以暗語或彼此已有默契之含混語意而為溝通，則檢警
    合法執行通訊監察所得內容中，雖雙方未明示購買毒品，苟
    無違背經驗法則及論理法則，仍得據以認定毒品交易行為之
    存在。又販賣毒品之交易型態，有所謂「大盤」、「中盤」
    或「小盤」之分。其中「大盤」或「中盤」者，倘時機掌握
    得宜，或可查獲電子秤、帳冊、分裝袋等販賣工具，且因購
    買者眾，一旦事發，必有多數知情或買受人等可為證人。然
    在「小盤」與偶發之零星交易，因係一手交錢，一手交貨，
    過程匆促，對象不多，非必使用販賣工具或記載帳冊。此種
    交易方式，因交易時間短暫，未必有第三者知悉其情事，且
    茍非檢警事先獲知情報，甚難於交易現場當場查獲。法院固
    不應僅憑購買者片面之指證，據以認定被告販賣毒品之犯行
    ，然購買者之指證在證據法則上既屬人證之一種，與被告之
    自白不得作為認定事實唯一證據之情形不同，如購買者之指
    證並無矛盾或瑕疵，亦未違背經驗法則與論理法則時，自不
    應僅因無法查得其他直接佐證，即對購買毒品者所為對販毒
    者不利之指證，全然捨棄不採。
  (三)就被告販賣予證人吳吉揚部分：
    1.證人吳吉揚確有向被告購買毒品海洛因二次之事實，業據
      證人吳吉揚於九十七年五月十五日警詢及九十七年六月二
      十四日偵查中證述明確（九十七年度偵字第五八五一號偵
      卷第十三至十四頁；九十七年度他字第六八０號偵卷第一
      三九至一四０頁）。又證人吳吉揚有施用毒品海洛因之犯
      行，業據其供明在卷，並有臺灣高等法院在監在押全國紀
      錄表在卷可參。
    2.雖證人吳吉揚嗣於原審九十七年八月七日審理時翻異前詞
      改稱：伊所施用之海洛因，是伊向陳秋源、雲林「阿龍」
      及另1名綽號「阿益」之人所購買的，警員說阿益是甲○
      ○，伊才會誤認，而在偵查中是薛登揚先說阿益就是甲○
      ○，伊才會向檢察官說是向甲○○購買海洛因，當時檢察
      官還有制止薛登揚不要干擾伊作證云云。惟查，證人吳吉
      揚於前揭警詢及偵查中均未提及有向「阿益」之人購買毒
      品，且均明確指稱：伊認識甲○○，伊除向「林杉利」（
      林杉利也曾託陳秋源交付毒品予伊）、雲林「阿龍」等人
      購買毒品外，另有向甲○○購買海洛因二次，在九十七年
      二月中旬，在芳苑中油加油站前購買，先撥打甲○○之0
      000000000號電話聯絡，交易一次二千元、一次
      三千元，甲○○是住在芳苑鄉○○路1間釣具行，離加油
      站很近，都是騎機車來交易的等語，顯見證人吳吉揚對於
      所交易毒品之對象，該人所使用之電話號碼、住處位置均
      甚為明瞭，豈會有誤認交易對象之可能，況門號0000
      000000號電話確為被告甲○○所持用者，另證人薛
      登揚於原審九十七年八月七日審理時係證稱：偵查中筆錄
      伊與吳吉揚是一起受訊問的，但由吳吉揚先回答，當時吳
      吉揚說伊是二月份透過他人介紹向「阿能」購買毒品等語
      ，在在顯示證人吳吉揚翻異前詞改稱：伊受到薛登揚證詞
      影響干擾才誤認販毒者「阿益」為甲○○云云，顯係事後
      迴護被告之詞，自非可採。
  (四)就被告販賣予證人薛登揚部分：
    1.證人薛登揚確有向被告購買毒品甲基安非他命一次之事實
      ，業據證人薛登揚於九十七年六月五日警詢及九十七年六
      月二十四日偵查中證述明確（九十七年度偵字第五八五一
      號偵卷第二十至二一頁；九十七年度他字第六八０號偵卷
      第一四０頁）。又證人薛登揚有施用毒品甲基安非他命之
      犯行，亦據證人薛登揚陳明在卷，並有臺灣高等法院在監
      在押全國紀錄表在卷可參。
    2.雖證人薛登揚嗣於原審九十七年八月七日審理時改稱：伊
      是在林武賢住處向綽號「阿能」之男子購買甲基安非他命
      ，但「阿能」並不是在庭被告甲○○，當初是警察說「阿
      能」就是甲○○，伊才會誤認云云。惟查證人薛登揚迭於
      警詢、偵查中及原審審理時均明白指稱：伊是在林武賢住
      處，向當時借住在林武賢住處之「阿能」購買毒品甲基安
      非他命，且「阿能」身旁都跟著一位大肚子女人等語，而
      於九十七年四月底、五月初借住在林武賢住處者，就是被
      告甲○○，此亦據被告所不否認，並為證人林武賢證述屬
      實，且林武賢亦明白指證：當時被告甲○○身旁有1個大
      肚子的女人綽號叫「阿倫」（即被告女友林嬿倫）等語，
      顯見證人薛登揚所購買毒品之交易對象確為被告甲○○無
      誤，其於原審審理時改證稱：「阿能」並不是在庭被告甲
      ○○云云，顯係事後迴護被告之詞，自非可採。
  (五)就被告販賣予證人林武賢部分：
    1.證人林武賢確有向被告購買毒品海洛因二次之事實，業據
      證人林武賢於九十七年六月十八日警詢及九十七年六月十
      九日偵查中證述明確（九十七年度偵字第五八五一號偵卷
      第二二至二四頁；九十七年度他字第六八０號偵卷第九四
      至九七頁）。又證人林武賢有施用毒品海洛因之犯行，亦
      據證人林武賢陳明在卷，並有臺灣高等法院在監在押全國
      紀錄表在卷可參。
    2.雖證人林武賢嗣於原審九十七年八月七日審理時改證稱：
      伊所施用之海洛因來源，是伊與甲○○一起到雲林油車村
      ，由伊出資一千元、甲○○出資二千元向不詳姓名者所購
      買，伊不曾向甲○○購買毒品海洛因云云。惟查證人林武
      賢於警詢、偵查中明白指稱：伊於九十七年五月初，有向
      綽號「阿能」男子購買毒品海洛因，「阿能」身高約一八
      ０公分，左手臂有刺青，年約三、四十歲左右，開一臺綠
      色賓士轎車，身旁跟一個大肚子的女人綽號叫「阿倫」，
      因為甲○○與伊共同認識之朋友「阿彬」詢問伊是否有地
      方讓「阿能」和伊女友借住，所以伊就讓甲○○來借住，
      伊向甲○○購買一千元的海洛因，甲○○拿錢後就拿一小
      包海洛因給伊；另於九十七年五月三十日，甲○○持用之
      0000000000號電話與伊持用之0000000
      000號電話之通話內容，甲○○說『我告訴你，不要這
      樣說，沒有，但你來啦』，這是甲○○叫伊在電話中不要
      亂講，直接到他斗苑路賣釣具的家中找他，伊於九十七年
      五月三十日十九時十四分許到甲○○家門口又打電話聯絡
      甲○○，並在甲○○住處一樓客廳交易，伊將一千元交給
      甲○○後，甲○○從口袋拿一小包海洛因給伊等語甚為明
      確。而本件警員提供被告相片予證人林武賢指認之程序雖
      不無瑕疵（警員雖提供六張相片供證人指認，但僅將被告
      相片之姓名遮蔽，其餘五張相片之姓名均清晰得辨），惟
      查被告甲○○曾借住在證人林武賢住處數日，彼此相處顯
      有相當時間，證人林武賢自無誤認之可能，是上開指認瑕
      疵，尚無礙於證人林武賢證詞之可信性，此外復有被告與
      證人林武賢分別持用之0000000000號與000
      0000000號電話之通聯譯文在卷可稽（九十七年度
      偵字第五八五一號偵卷第六四頁），堪信證人林武賢確係
      向甲○○購買毒品海洛因無訛，是其於原審審理時改證稱
      係與甲○○合資購買毒品云云，顯係事後迴護被告之詞，
      亦非可採。
  (六)就被告販賣毒品予證人陳志昌、謝政佑部分：
    1.證人陳志昌、謝政佑確有向被告購買毒品甲基安非他命一
      次之事實，業據證人陳志昌於九十七年六月二十一日警詢
      、偵查中及證人謝政佑九十七年六月二十五日警詢、偵查
      中證述明確（九十七年度偵字第五八五一號偵卷第二五至
      二七頁、第一四二至一四四頁；九十七年度他字第六八０
      號偵卷第一０六至一０八、一五七至一六０頁）。又證人
      陳志昌、謝政佑有施用毒品甲基安非他命之犯行，亦據證
      人陳志昌、謝政佑陳明在卷，並有臺灣高等法院在監在押
      全國紀錄表在卷可參。
    2.雖證人陳志昌嗣於原審九十七年八月七日審理時改證稱：
      是被告帶伊向被告的朋友購買的，伊並非直接向被告購買
      毒品云云。惟查證人陳志昌於警詢、偵查中明白指稱：伊
      與甲○○是在監所認識，於九十七年六月一日，伊以00
      00000000號電話撥打甲○○之00000000
      00號電話，向甲○○購買甲基安非他命，約定在大城鄉
      西港國小旁1間羊舍交易，以三千元購買一包，電話譯文
      內容『粗的』是指安非他命等語；證人謝政佑於警詢、偵
      查中及原審九十七年九月十七日審理時均證稱：伊朋友阿
      昌（陳志昌）有認識朋友在賣甲基安非他命，阿昌打電話
      給「阿能」，然後就開車載伊去找「阿能」，到了西港國
      小旁1間羊舍交易，伊等各出資一千五百元總共以三千元
      購買一包甲基安非他命，阿昌是持用000000000
      0號電話，電話譯文『粗的』是指安非他命的代號，當時
      伊與阿昌在車上等，伊還有使用友人陳志嘉之00000
      00000號電話與「阿能」聯絡等語明確，核該證人等
      所證情節相符，此外復有上述被告與證人陳志昌、謝政佑
      分別持用之0000000000號與00000000
      00號、0000000000號電話之通聯譯文在卷可
      稽（九十七年度偵字第五八五一號偵卷第六０頁），堪信
      證人陳志昌、謝政佑確係向甲○○購買毒品甲基安非他命
      無訛，證人陳志昌嗣於原審審理時改證稱係向甲○○朋友
      購買毒品云云，顯係事後迴護被告之詞，自非可採。
  (七)就被告販賣予證人柯堯能部分：
    1.證人柯堯能確有向被告購買毒品甲基安非他命三次之事實
      ，業據證人柯堯能於九十七年六月二十三日警詢、偵查中
      證述明確（九十七年度他字第六八０號偵卷第一一二至一
      一四、一二八至一三一頁）。又證人柯堯能有施用毒品甲
      基安非他命之犯行，亦據證人柯堯能陳明在卷，並有臺灣
      高等法院在監在押全國紀錄表在卷可參。
    2.雖證人柯堯能嗣於原審九十七年八月七日審理時改證稱：
      伊是向綽號「阿財」之男子購買甲基安非他命，伊不能確
      認「阿財」是否為甲○○云云。惟查，證人柯堯能迭於警
      詢、偵查中均明白證稱：伊是以0000000000號
      電話與甲○○之0000000000號電話聯絡購毒事
      宜，第一次是九十七年五月十五日凌晨，第二次是九十七
      年五月底，另一次是九十七年六月二日凌晨，都是約在東
      港村三林路1間舊房子旁有養羊的地方交易，都是買一千
      元甲基安非他命，這都是伊要載貨去宜蘭的前1天買的，
      為了要提神，所購買的份量都是夠來回1趟施用的毒品，
      而監聽譯文的『老三』是指伊，譯文中『粗的』是指安非
      他命，此內容就是伊在九十七年六月二日凌晨，在上開處
      所，向甲○○買一千元安非他命等語，前後核屬一致。又
      證人柯堯能於原審審理時亦稱：伊認識甲○○，甲○○曾
      因機車壞掉叫伊去載他等語，顯見證人柯堯能與甲○○有
      相當之交情，自非生疏，證人柯堯能自可無將甲○○誤認
      為他人之可能，且於上揭譯文中，證人柯堯能亦稱呼交易
      對象為「阿能」，並非「阿財」者；此外復有上述被告與
      證人柯堯能分別持用之0000000000號與000
      0000000號電話之通聯譯文在卷可稽（九十七年度
      偵字第五八五一號偵卷第六０頁），堪信證人柯堯能確有
      向甲○○購買毒品甲基安非他命無訛，證人柯堯能嗣於原
      審審理時改證稱是向「阿財」者購買毒品，不能確認阿財
      是否為在庭被告甲○○云云，顯係事後迴護被告之詞，不
      足為採。
    (八)按施用毒品者供出毒品來源，因而破獲者，得減輕其刑，
      是該毒品來源之證言，屬有利於己之供述，縱無瑕疵，固
      不得作為認定犯罪之唯一證據，仍須以補強證據證明確與
      事實相符，但所謂「補強證據」係指除該供述本身外，其
      他足以佐證該供述確具有相當程度真實性之證據而言。其
      所補強者，不以事實之全部為必要，祇須因補強證據與該
      供述相互印證，依社會通念，足使犯罪事實獲得確信者，
      即足當之（最高法院九十六年台上字第五六五九號判決參
      照）。是施用毒品者所稱其向某人買受毒品之指證，不得
      作為有罪判決之唯一證據，仍須調查其他必要之證據，以
      察其是否與事實相符。所謂必要之補強證據，固不以證明
      販賣毒品犯罪構成要件之全部事實為必要，但以與施用者
      之指證具有相當之關聯性為前提，其經與施用者之指證綜
      合判斷，已達於確信施用者之指證為真實者，得為有罪之
      認定。又證據之證明力，由法院本於確信自由判斷，但不
      得違背經驗法則及論理法則，刑事訴訟法第一百五十五條
      第一項定有明文。觀諸上述證人吳吉揚、薛登揚、林武賢
      、陳志昌、謝政佑、柯堯能於偵查中既不約而同指證有向
      被告購毒，並參酌卷附上載行動電話之通訊監察譯文各節
      ，亦印證吳吉揚等於警偵訊之證詞確具相當真實性；稽之
      被告係於九十七年六月二十一日九時四十分許因涉犯毒品
      買賣遭警拘提到案，而證人吳吉揚、薛登揚、林武賢、陳
      志昌、柯堯能於原審翻異前詞改為有利被告之證詞，但或
      有前後矛盾，或有與其他證人所證情節迥然不符之情狀，
      已如前述，甚且其中證人謝政佑、陳志昌、柯堯能係被告
      因涉犯毒品買賣遭警拘提到案，其後始到案，經警主動詢
      問時，而供出其等購毒之過程及對象並進而指認被告，有
      各該警詢筆錄在卷可憑，已如前述，尚難認其等有為己減
      刑而故為誣指被告之可能，以上經相互印證依社會通念，
      自已足補強被告確有販賣毒品事實，而獲得確信，是被告
      販賣毒品海洛因予吳吉揚二次、予林武賢二次，及販賣毒
      品甲基安非他命予薛登揚一次、予陳志昌及謝政佑一次、
      予柯堯能三次之犯行，堪以認定。
    (九)按販賣毒品之所謂販賣行為，須行為人主觀上有營利意圖
      ，且客觀上有販入或賣出毒品行為，即足構成，至於實際
      上是否已經獲利，則非所問；必也始終無營利之意思，而
      以原價或低於原價有償讓與他人，方難謂為販賣行為，而
      僅得以轉讓罪論處（參照最高法院九十三年度臺上字第一
      六五一號判決要旨）。又販賣海洛因、甲基安非他命毒品
      本無一定價格，各次買賣之價格，當亦各有差異，隨供需
      雙方之資力、關係之深淺、需求之數量、貨源之充裕與否
      、販賣者對於資金之需求如何即殷切與否，以及政府查緝
      之態度，進而為各種不同之風險評估，而為機動性之調整
      ，是其價格標準，自非一成不變，且販賣者從各種「價差
      」或「量差」或係「純度」謀取利潤方式，或有差異，然
      其所圖利益之非法販賣行為目的，則屬相同，並無二致。
      本件被告所為各次販賣毒品犯行，雖因並未當場查獲販毒
      事實，且時隔久遠，而無從察知其販賣毒品確實數量，惟
      毒品危害防制條例所處罰之「販賣」毒品罪，所著重者為
      在主觀上有藉以牟利之惡性，及對毒品之擴散具有較有償
      或無償轉讓行為更嚴重之危害性，被告「營利」之意圖係
      從客觀之社會環境、情況及證人、物證等資料，依據證據
      法則綜合研判認定；衡諸毒品海洛因、甲基安非他命均量
      微價高，且依一般社會通念以觀，販賣行為在通常情形下
      均係以牟利為其主要誘因及目的，從而，舉凡其有償交易
      ，除足反證其確另基於某種非圖利本意之關係外，通常尚
      難因無法查悉其販入價額作為是否高價賣出之比較，諉無
      營利之意思，阻卻販賣犯行之追訴。本件被告甲○○確有
      上開販賣毒品之行為，已經調查屬實，考量社會大眾均知
      買賣海洛因、甲基安非他命係非法行為之客觀社會環境，
      依據上開積極證據及經驗法則綜合研判，被告甲○○應係
      意圖營利而販賣毒品，要無疑義。
    (十)綜上積極證據，被告甲○○確有販賣海洛因及甲基安非他
      命予吳吉揚等購毒者之行為，被告空言辯稱：伊不認識上
      開購毒者，亦無販賣毒品云云，應係事後卸責之詞，無足
      憑採。本件事證已臻明確，被告上開販賣第一、二級毒品
      之犯行，洵堪認定，應依法論科。至被告及辯護人於本院
      具狀聲請傳訊證人柯堯能、林武賢、薛登揚、吳吉揚等人
      ，惟辯護人於本院九十七年十二月二十三日審理時已表明
      不須再傳訊證人，且上開證人業經原審傳訊作證，本院認
      本件事證已明，詳如前述，上開證人，依刑事訴訟法第一
      百六十三條之二第二項第三款之規定，認無再調查之必要
      ，附此敘明。
二(一)按毒品危害防制條例第二條第二項第一款及第二款規定，海
    洛因及甲基安非他命分別係屬列管之第一級毒品及第二級毒
    品，不得非法持有、施用、轉讓、販賣。按販賣毒品之所謂
    販賣行為，係行為人基於營利之目的，而販入或賣出毒品而
    言。販賣毒品者，其主觀上須有營利之意圖，且客觀上有販
    賣之行為，即足構成，至於實際上是否已經獲利，則非所問
    。即於有償讓與他人之初，係基於營利之意思，並著手實施
    ，而因故無法高於購入之原價出售，最後不得不以原價或低
    於原價讓與他人時，仍屬販賣行為。必也始終無營利之意思
    ，縱以原價或低於原價有償讓與他人，方難謂為販賣行為，
    而僅得以轉讓罪論處（最高法院九十三年度臺上字第一六五
    一號刑事判決意旨參見）。核被告甲○○所為，係犯毒品危
    害防制條例第四條第一項之販賣第一級毒品罪及同條第二項
    之販賣第二級毒品罪。
  (二)被告販賣第一級毒品海洛因前持有第一級毒品之低度行為，
    為販賣第一級毒品之高度行為所吸收；其販賣第二級毒品甲
    基安非他命前持有第二級毒品之低度行為，應為販賣第二級
    毒品之高度行為所吸收，均不另論罪。
  (三)再按九十四年二月二日修正公佈，於九十五年七月一日施行
    之刑法，基於刑罰公平原則之考量，杜絕僥倖之犯罪心理，
    並避免易致鼓勵犯罪之誤解，已刪除第五十六條連續犯之規
    定。行為人反覆實行之犯罪行為茍係在刑法修正施行後者，
    因法律之修正已生阻斷連續犯之法律效果，除認應合於接續
    犯、繼續犯、集合犯等實質上一罪關係而以一罪論處外，基
    於一罪一罰之刑罰公平性，自應併合處罰。而刑法上所謂集
    合犯是指立法者所制定之犯罪構成要件中，本就預定有數個
    同種類之行為將反覆實行之犯罪而言，是將各自實現犯罪構
    成要件之多數行為，解釋為集合犯，而論以一罪；是以對於
    集合犯，必須從嚴解釋，以符合立法者之意向。所謂集合犯
    ，係指數犯罪構成要件中，本即預定有數個同種類之行為將
    反覆實行，雖其特質為行為含有反覆實行複數行為而評價為
    包括一罪，但並非其所有反覆實行之行為，皆一律認為包括
    一罪，仍須從行為人之主觀犯意，自始係基於概括性，行為
    之時、空上具有密切關係，且依社會通念，認屬包括之一罪
    為合理適當者，始足當之，否則仍應依實質競合予以併合處
    罰。犯罪是否包括一罪之集合犯，客觀上，應斟酌其法律規
    定文字之本來意涵、實現該犯罪目的之必要手段、社會生活
    經驗中該犯罪實行常態及社會通念等；主觀上，則視其是否
    出於行為人之一次決意，並秉持刑罰公平原則，加以判斷（
    最高法院九十六年度臺上字第一八五０號、九十六年度臺上
    字第三五三一號、九十六年度臺上字第四九六九號、九十六
    年度臺上字第一一六八號判決意旨參照）。本件被告甲○○
    意圖營利而販賣毒品之各該次行為，為實現牟利之犯罪目的
    ，依吾人之生活經驗，其犯罪之實行，固以反覆、繼續為常
    態，然其販賣之時間、販賣地點、販賣對象、販賣毒品種類
    均各自不盡相同，難認係出於被告之1次犯罪決意；況此類
    異時、異地且異其對象之販賣毒品行為，依社會通念，殊難
    認以評價為一罪為適當；再者，其多次販賣毒品，致該毒品
    氾濫，嚴重危害國人身心健康之犯罪結果，評價為集合犯之
    包括一罪，難謂符合法律規範本質，更與刪除連續犯之修法
    意旨相違，自不得認僅成立集合犯之包括一罪，是本件被告
    所犯之各次販賣第一、二級毒品犯行，均應予分論併罰。
  (四)另查被告甲○○有上開犯罪事實欄所載之前科紀錄，此有臺
    灣彰化地方法院檢察署刑案資料查註紀錄表及臺灣高等法院
    被告全國前案紀錄表各一份附卷可稽，其於受有期徒刑之執
    行完畢後，五年內故意再犯本件最重本刑為有期徒刑以上之
    各罪，均屬累犯，除法定本刑為死刑、無期徒刑部分不得加
    重外，各應就有期徒刑及得併科罰金刑部分，依刑法第四十
    七條第一項之規定加重其刑。
  (五)又被告原審之辯護人辯護意旨雖認本件被告甲○○應符合毒
    品危害防制條例第十七條減輕其刑之規定，惟查：本件被告
    甲○○雖於九十七年七月七日為警向原審借提訊問有關廖建
    明涉嫌販賣毒品犯行部分，然廖建明涉嫌販賣毒品案件，早
    為警報告臺灣彰化地方法院檢察署檢察官指揮偵辦中，並於
    九十七年六月二十五日對購毒者洪文寶進行訊問在案，此有
    被告甲○○於九十七年七月七日警詢筆錄、彰化縣警察局芳
    苑分局九十七年八月二十二日函暨所附洪文寶等人之警詢筆
    錄等件在卷可稽，是本件被告甲○○並未符合「供出毒品來
    源，因而破獲者」之規定，自未得依毒品危害防制條例第十
    七條之規定減輕其刑。
  (六)至公訴意旨雖對被告求處無期徒刑，惟按刑法第五十九條規
    定犯罪之情狀可憫恕者，得酌量減輕其刑，其所謂「犯罪之
    情狀」，與同法第五十七條規定科刑時應審酌之一切情狀，
    並非有截然不同之領域，於裁判上酌減其刑時，應就犯罪一
    切情狀（包括第五十七條所列舉之十款事項），予以全盤考
    量，審酌其犯罪有無可憫恕之事由（即有無特殊之原因與環
    境，在客觀上足以引起一般同情，以及宣告法定低度刑，是
    否猶嫌過重等等），以為判斷（最高法院九十五年度台上字
    第六一五七號判決意旨參照）。而毒品危害防制條例第四條
    第一項規定之法定刑為死刑、無期徒刑，刑度可謂重大。然
    同為販賣第一級毒品之人，其原因動機不一，犯罪情節未必
    盡同，或有大盤毒梟者，亦有中、小盤之分，甚或僅止於吸
    毒者友儕間為求互通有無之有償轉讓者亦有之，其販賣行為
    所造成危害社會之程度自屬有異，法律科處此類犯罪，所設
    之法定最低本刑卻同為「死刑或無期徒刑」，不可謂不重。
    為達懲儆被告，並可達防衛社會之目的者，自非不可依客觀
    之犯行與主觀之惡性二者加以考量其情狀，是否有可憫恕之
    處，適用刑法第五十九條之規定酌量減輕其刑，期使個案裁
    判之量刑，能斟酌至當，符合比例原則。本件被告販賣第一
    級毒品海洛因之對象僅有證人吳吉揚、林武賢，販賣次數為
    四次，販賣所得合計僅七千元，實際販售出之毒品數量，較
    諸販毒集團尚屬零星小額，被告販售數量及販賣所得金額尚
    非鉅額，且被告僅係單純販賣交易毒品，並無施用強暴、脅
    迫之不法手段，更無向購買毒品之人積極催討交易款項，以
    其情節而論，其惡性尚不如專以販賣第一級毒品維生之販毒
    集團重大，被告既非販賣毒品之大盤或中盤商，被告販賣毒
    品之行為尚未造成無可彌補之鉅大危害，是被告所犯之販賣
    第一級毒品罪，其最輕法定本刑為無期徒刑，實屬情輕法重
    ，衡其犯罪情狀在客觀上顯非不可憫恕，以其所犯之罪之最
    低法定刑為無期徒刑而言，本院認為法重情輕，縱使量處法
    定最低刑度之刑，仍嫌過重，就被告販賣第一級毒品部分，
    爰依刑法第五十九條之規定，予以酌量減輕其刑度，並先加
    後減之。
三、撤銷改判部分：
  (一)原判決就被告販賣第一級毒品犯行予以論罪科刑，固非無見
    ，惟查：被告犯販賣第一級毒品罪之四罪，情輕法重，原審
    未依據刑法第五十九條之規定減輕其刑，即有未合。被告上
    訴仍執前詞否認犯罪，惟被告本件犯行事證明確，已如前述
    ，被告所辯顯係卸責之詞，惟原判決關於此部分既有上開可
    議之處，自屬無可維持，應由本院將原判決關於販賣第一級
    毒品部分暨定應執行刑部分，均予以撤銷改判。爰審酌被告
    甲○○素行不佳，有毒品等前科紀錄（參卷附臺灣高等法院
    被告前案紀錄表），復鋌而走險從事販毒交易，明知海洛因
    為第一級毒品，使用容易成癮，濫行施用，非但對施用者身
    心造成傷害，且多有施用致死之案例，而因其成癮性，常使
    施用者經濟地位發生實質改變而處於劣勢，容易造成家庭破
    裂戕害國力，為國家嚴格查禁之違禁物，仍不顧其販賣對象
    可能面臨之困境，加以販賣，其販賣行為助長毒品流通，致
    生危害於社會甚鉅，且未能坦認犯行，猶飾詞以對，未見悔
    意，惡性重大，暨其智識程度、犯罪之動機、目的、手段等
    一切情狀，分別量處如主文第二項所示之刑（即如附表一主
    文欄所示），且依被告販賣第一級毒品之犯罪性質，認有褫
    奪公權之必要，併分別宣告如附表一主文欄所載之褫奪公權
    期間。
  (二)沒收部分：
    1.按犯毒品危害防制條例第四條之罪者，其供犯罪所用或因
      犯罪所得之財物之財物應予沒收，如全部或一部不能沒收
      時，追徵其價額或以其財產抵償之，該條例第十九條第一
      項規定甚明。由此項規定觀之，必限於所得者為金錢以外
      之其他財物而無法沒收時，始應追徵其價額。如所得財物
      為金錢而無法沒收時，則應以其財產抵償之，不發生追徵
      價額之問題（最高法院八十九年度臺上字第六九四六號、
      九十一年臺上字第五五八三號判決要旨參照）。且該條規
      定屬相對沒收主義之立法，依該條規定宣告沒收者，以屬
      於被告所有之供犯罪所用或因犯罪所得之物為限（最高法
      院九十三年度臺上字第四六二號判決意旨參照）。又所謂
      「其因犯罪所得之財物」，並不以當場搜獲扣押者為限；
      而販賣毒品所得之對價，不問其中何部分屬於成本，何部
      分屬於犯罪所得之財物，應均予沒收，始與上開法條之規
      定符合；且因犯罪所得之財物，亦不能與正常營利事業計
      算營利所得之情形，相提並論（最高法院六十五年度第五
      次刑庭庭推總會議決議意旨參照）。經查，被告甲○○分
      別先後出售毒品予附表一所示之人，並獲取如各該附表所
      示之財物，依其與交易對象之交易狀態，已經收取，雖未
      經扣案，惟無法證明已經滅失，且分屬被告犯毒品危害防
      制條例第四條之罪所得之財物，仍應依毒品危害防制條例
      第十九條第一項規定諭知沒收如附表一主文欄所示，如全
      部或一部不能沒收時，以其財產抵償之。
    2.本件被告甲○○所使用扣案之NOKIA牌行動電話1支，係被
      告所有，供置入上述被告販毒使用之門號0000000
      000號、0000000000號SIM卡使用，業據被
      告於原審供承在卷（見原審卷第一八九頁反面至第一九０
      頁），且係供被告用以聯繫販賣毒品事宜，已如前述，並
      經證人即上開毒品買受人證述在卷，暨有上開通聯紀錄及
      譯文等件在卷可憑，應依毒品危害防制條例第十九條第一
      項諭知沒收。又上開門號0000000000號、00
      00000000號之申請名義人雖非被告，然上開門號
      係他人供被告持有使用，而已屬被告所有，業據被告於警
      詢、原審供承明確，而行動電話門號SIM卡或RUIM卡之所
      有權，均於將SIM卡或RUIM卡交予客戶使用時即移轉歸屬
      客戶所有，此經國內各電信業者覆函司法院在案，有司法
      院九十七年五月六日院臺廳刑一字第０九七０００九七六
      ０號函示可稽，是上開門號之SIM卡，雖未扣案，惟並無
      證據證明已滅失，仍各應依毒品危害防制條例第十九條第
      一項之規定宣告沒收，如不能沒收時，追徵其價額。
四、上訴駁回部分：
    關於販賣第二級毒品部分，原審經審理結果，認被告罪證明
    確，適用毒品危害防制條例第四條第二項、第十九條第一項
    ，刑法第十一條、第四十七條第一項等規定，並審酌被告甲
    ○○素行不佳，有毒品等前科紀錄（參卷附臺灣高等法院被
    告前案紀錄表），復鋌而走險從事販毒交易，明知甲基安非
    他命為第二級毒品，使用容易成癮，濫行施用，非但對施用
    者身心造成傷害，且多有施用致死之案例，而因其成癮性，
    常使施用者經濟地位發生實質改變而處於劣勢，容易造成家
    庭破裂戕害國力，為國家嚴格查禁之違禁物，仍不顧其販賣
    對象可能面臨之困境，加以販賣，其販賣行為助長毒品流通
    ，致生危害於社會甚鉅，且未能坦認犯行，猶飾詞以對，未
    見悔意，惡性重大，暨其智識程度、犯罪之動機、目的、手
    段等一切情狀，分別量處如附表二主文欄所示之刑。又敘明
    被告甲○○分別先後出售毒品予附表二所示之人所得之財物
    ，雖未扣案，仍應依毒品危害防制條例第十九條第一項規定
    諭知沒收如附表二主文欄所示，如全部或一部不能沒收時，
    以其財產抵償之；被告甲○○所使用之NOKIA牌行動電話一
    支，係供置入上述被告販毒使用之門號000000000
    0號SIM卡使用，供被告用以聯繫販賣毒品事宜，是上開
    NOKIA 牌行動電話（含未扣案之門號0000000000
    號SIM 卡1張）為供被告犯毒品危害防制條例第四條之罪所
    用之物，其中門號0000000000號SIM卡1張雖未扣
    案，惟無證據證明已滅失，仍各應依毒品危害防制條例第十
    九條第一項規定宣告沒收如附表主文欄所示，如不能沒收，
    追徵其價額；另警員於前述九十七年六月二一日上午九時四
    十許，在被告上開住處執行搜索，另扣得注射針筒三支、勺
    子四支、摻有海洛因之香菸一支、裝有海洛因之殘渣袋二個
    、夾鏈袋四個、玻璃吸食器三支、葡萄糖一包（重約四點四
    公克）、電話聯絡簿一本、行動電話SIM卡一張（門號00
    0000000號）及海洛因一包（驗餘淨重０點一七二七
    公克）等物品，被告甲○○堅稱上開物品係供伊自己施用第
    一、二級毒品所用之物或為平時與友人聯絡之電話簿，均與
    本案販賣第一、二級毒品犯行無關，而上開物品亦常為一般
    施用毒品之工具，既被告堅詞否認上開物品與本案販賣第一
    、二級毒品犯行相關，復查無其他積極證據足資認定上開物
    品確係被告供本案犯行所用之物，爰不併予宣告沒收。核原
    判決此部分認事用法俱無不當，量刑亦稱允洽，被告猶執陳
    詞否認犯罪而提起上訴，非有理由，應駁回其此部分上訴。
    被告撤銷改判部分與駁回上訴部分，由本院定應執行刑如主
    文第四項所示。
據上論斷，應依刑事訴訟法第三百六十八條、第三百六十九條第
一項前段、第三百六十四條、第二百九十九條第一項前段，毒品
危害防制條例第四條第一項、第十九條第一項，刑法第十一條、
第四十七條第一項、第三十七條第二項、第五十一條第五款、第
八款，判決如主文。
本案經檢察官乙○○到庭執行職務。
中    華    民    國    98    年    1    月    14    日
            刑事第七庭    審判長法  官  林  榮  龍
                                法  官  江  錫  麟
                                法  官  張  惠  立
上列正本證明與原本無異。
如不服本判決應於收受送達後十日內向本院提出上訴書狀，其未
敘述上訴理由者，並得於提起上訴後十日內向本院補提理由書 (
均須按他造當事人之人數附繕本)「切勿逕送上級法院」。
                                書記官  陳  慈  傳
中    華    民    國    98    年    1    月    17    日
附錄：本案論罪科刑法條全文
毒品危害防制條例第4條
製造、運輸、販賣第一級毒品者，處死刑或無期徒刑；處無期徒
刑者，得併科新臺幣 1 千萬元以下罰金。
製造、運輸、販賣第二級毒品者，處無期徒刑或 7 年以上有期徒
刑，得併科新臺幣 7 百萬元以下罰金。
製造、運輸、販賣第三級毒品者，處 5 年以上有期徒刑，得併科
新臺幣 5 百萬元以下罰金。
製造、運輸、販賣第四級毒品者，處 3 年以上 10 年以下有期徒
刑，得併科新臺幣 3 百萬元以下罰金。
製造、運輸、販賣專供製造或施用毒品之器具者，處 1 年以上 7
年以下有期徒刑，得併科新臺幣 1 百萬元以下罰金。
前五項之未遂犯罰之。
附表一：被告甲○○販賣第一級毒品海洛因部分
┌─┬───────┬───┬───────────────────┐
│編│犯罪事實      │販毒  │      主  文                          │
│號│              │所得  │                                      │
├─┼───────┼───┼───────────────────┤
│１│如犯罪事實欄二│    │甲○○販賣第一級毒品，累犯，處有期徒刑│
│  │(一)所示販賣海洛│2000元│拾柒年，褫奪公權柒年。扣案之NOKIA牌行 │
│  │因2 次予吳吉揚│      │動電話壹支（含未扣案之0000-000000門號 │
│  │之事實        │      │SIM 卡壹張）沒收之；販賣第一級毒品所得│
│  │              │      │新臺幣貳仟元沒收，如全部或一部不能沒收│
│  │              │      │時，以其財產抵償之。                  │
│  │              ├───┼───────────────────┤
│  │              │    │甲○○販賣第一級毒品，累犯，處有期徒刑│
│  │              │3000元│拾柒年陸月，褫奪公權捌年。扣案之NOKIA │
│  │              │      │牌行動電話壹支（含未扣案之0000-000000 │
│  │              │      │門號SIM卡壹張）沒收之；販賣第一級毒品 │
│  │              │      │所得新臺幣參仟元沒收，如全部或一部不能│
│  │              │      │沒收時，以其財產抵償之。              │
├─┼───────┼───┼───────────────────┤
│２│如犯罪事實欄二│    │甲○○販賣第一級毒品，累犯，處有期徒刑│
│  │(二)所示販賣海洛│1000元│拾陸年陸月，褫奪公權伍年。販賣第一級毒│
│  │因2 次予林武賢│      │品所得新臺幣壹仟元沒收，如全部或一部不│
│  │之事實        │      │能沒收時，以其財產抵償之。            │
│  │              ├───┼───────────────────┤
│  │              │    │甲○○販賣第一級毒品，累犯，處有期徒刑│
│  │              │1000元│拾陸年陸月，褫奪公權伍年。扣案之NOKIA │
│  │              │      │牌行動電話壹支（含未扣案之0000-000000 │
│  │              │      │門號SIM卡壹張）沒收之；販賣第一級毒品 │
│  │              │      │所得新臺幣壹仟元沒收，如全部或一部不能│
│  │              │      │沒收時，以其財產抵償之。              │
└─┴───────┴───┴───────────────────┘
附表二：被告甲○○販賣第二級毒品甲基安非他命部分
┌─┬───────┬───┬───────────────────┐
│編│犯罪事實      │販毒  │      主  文                          │
│號│              │所得  │                                      │
├─┼───────┼───┼───────────────────┤
│１│如犯罪事實欄三│1000元│甲○○販賣第二級毒品，累犯，處有期徒刑│
│  │(一)所示販賣甲基│      │柒年陸月。販賣第二級毒品所得新臺幣壹仟│
│  │安非他命1 次予│      │元沒收，如全部或一部不能沒收時，以其財│
│  │薛登揚之事實  │      │產抵償之。                            │
├─┼───────┼───┼───────────────────┤
│２│如犯罪事實欄三│3000元│甲○○販賣第二級毒品，累犯，處有期徒刑│
│  │(二)所示販賣甲基│      │柒年捌月。扣案之NOKIA 牌行動電話壹支（│
│  │安非他命1 次予│      │含未扣案之0000-000000 門號SIM 卡壹張）│
│  │陳志昌、謝政佑│      │沒收之；販賣第二級毒品所得新臺幣參仟元│
│  │之事實        │      │沒收，如全部或一部不能沒收時，以其財產│
│  │              │      │抵償之。                              │
├─┼───────┼───┼───────────────────┤
│３│如犯罪事實欄三│    │甲○○販賣第二級毒品，累犯，處有期徒刑│
│  │(三)所示販賣甲基│1000元│柒年陸月。扣案之NOKIA 牌行動電話壹支（│
│  │安非他命3 次予│      │含未扣案之0000-000000 門號SIM 卡壹張）│
│  │柯堯能之事實  │      │沒收之；販賣第二級毒品所得新臺幣壹仟元│
│  │              │      │沒收，如全部或一部不能沒收時，以其財產│
│  │              │      │抵償之。                              │
│  │              ├───┼───────────────────┤
│  │              │    │甲○○販賣第二級毒品，累犯，處有期徒刑│
│  │              │1000元│柒年陸月。扣案之NOKIA 牌行動電話壹支（│
│  │              │      │含未扣案之0000-000000 門號SIM 卡壹張）│
│  │              │      │沒收之；販賣第二級毒品所得新臺幣壹仟元│
│  │              │      │沒收，如全部或一部不能沒收時，以其財產│
│  │              │      │抵償之。                              │
│  │              ├───┼───────────────────┤
│  │              │    │甲○○販賣第二級毒品，累犯，處有期徒刑│
│  │              │1000元│柒年陸月。扣案之NOKIA 牌行動電話壹支（│
│  │              │      │含未扣案之0000-000000 門號SIM 卡壹張）│
│  │              │      │沒收之；販賣第二級毒品所得新臺幣壹仟元│
│  │              │      │沒收，如全部或一部不能沒收時，以其財產│
│  │              │      │抵償之。                              │
└─┴───────┴───┴───────────────────┘


司法院資訊處製作；財團法人民間司法改革基金會備份。
